臺灣桃園地方法院刑事判決　　　　　　　100年度易字第848號
公　訴　人　臺灣桃園地方法院檢察署檢察官
被　　　告　戴弘毅
上列被告因恐嚇等案件，經檢察官提起公訴（99年度偵字第2725
2 號），於本院準備程序進行中，被告就被訴事實為有罪之陳述
，經合議庭裁定由受命法官獨任進行簡式審判程序，判決如下：
    主  文
戴弘毅犯重利罪，處有期徒刑月，如易科罰金，以新臺幣壹仟
元折算壹日。又犯恐嚇危害安全罪，處有期徒刑月，如易科罰
金，以新臺幣壹仟元折算壹日。應執行有期徒刑肆月，如易科罰
金，以新臺幣壹仟元折算壹日。
    事  實
一、戴弘毅基於乘他人急迫、輕率或無經驗以放貸現金獲取高額
    利息牟取不法利益之重利故意，趁許益成需款孔急及無經驗
    之機會，先於民國99年2 月5 日某時，要求許益成簽發面額
    為新臺幣（下同）20萬元之本票及借據各1 紙以為擔保，嗣
    於99年4 月1 日晚間8 時50分許，在桃園縣中壢市中壢火車
    站旁，貸予許益成5 萬元，約定每星期為1 期，每期應付利
    息4,000元（即相當週年利率百分之384），並預扣5,000 元
    ，實際交付許益成4萬5,000元，且另要求許益成簽署面額為
    15萬元借據、面額5 萬元本票、面額10萬元之本票各1 紙，
    並取走許益成所有之身分證、車牌號碼155 —GGQ 號重型機
    車之行車執照及鑰匙作為抵押，以此方式收取與原本顯不相
    當之重利。許益成自99年4 月1 日起至99年7 月8 日止，陸
    續清償本利共計6 萬1,000 元，其後無力負擔，戴弘毅竟另
    基於恐嚇之犯意，接續於99年7 月13日下午4 時42分許、99
    年7 月17日晚間10時28分許及同日晚間11時許，利用門號00
    00000000號之行動電話傳送內容為「走法院吧，等通知，魚
    港不用去了，順便請律師」、「看你要躲多久，委託下去了
    」、「你不先處理給我，我就給躍哥（起訴書誤繕為耀哥）
    處理」之加害生命、身體內容之簡訊予許益成所持用門號00
    00000000號之行動電話內，而以上開加害生命及身體之事，
    恫嚇許益成，使許益成心生畏懼致生危害於安全。嗣經許益
    成於99年7 月20日報警處理，經警於99年7 月26日晚間8 時
    50分許，在桃園縣中壢市○○路之某撞球館前，盤查戴弘毅
    與不知情之鄭丞甫（業經臺灣桃園地方法院檢察署檢察官以
    99年度偵字第27252 號為不起訴處分），並扣得借據2 紙及
    本票3 紙，始悉上情。
二、案經桃園縣政府警察局龜山分局報請臺灣桃園地方法院檢察
    署檢察官偵查起訴。
    理  由
壹、程序部分：
一、被告戴弘毅所犯本件之罪，係死刑、無期徒刑、最輕本刑為
    3 年以上有期徒刑以外之罪，亦非高等法院管轄之第一審案
    件，於本院準備程序進行中，被告先就被訴事實為有罪之陳
    述，經告知被告簡式審判程序之旨，並聽取公訴人及被告之
    意見後，本院合議庭裁定由受命法官進行簡式審判程序，是
    本件之證據調查，依刑事訴訟法第273條之2規定，不受同法
    第159條第1項、第161條之2、第161條之3、第163條之1及第
    164條至第170條規定之限制，合先敘明。
二、證據能力之認定：
  (一)被告於警詢中不利於己之供述及於本院調查程序、準備程序
    及審理中所為之自白，被告並未主張係以不正方法取得自白
    或筆錄記載與實際所述不符合之情形而無證據能力，此外，
    復查無證據證明係出於強暴、脅迫、利誘、詐欺、疲勞訊問
    、違法羈押或其他不正之方法，亦非違反法定障礙事由經過
    期間不得訊問或告知義務之規定而為，且與事實相符，依刑
    事訴訟法第156 條第1 項、第158 條之2 規定，應認均有證
    據能力。
  (二)按簡式審判程式之證據調查，不受第159條第1項之限制，刑
    事訴訟法第273條之2定有明文，是依上開規定，於行簡式審
    判程式之案件，被告以外之人於審判外之陳述，除有其他不
    得作為證據之法定事由外，應認具有證據能力。查本件證人
    即被害人許益成、證人即被告友人鄭丞甫於警詢中之證述，
    雖係被告以外之人於審判外之陳述，惟因本案採行簡式審判
    程式，復無其他不得作為證據之法定事由，揆諸上揭說明，
    應認具有證據能力。
  (三)本件其餘非供述證據，被告並未於本院言詞辯論終結前表示
    無證據能力，復查其取得過程亦無何明顯瑕疵，而認均具證
    據能力。
貳、實體部分：
一、上開犯罪事實，業據被告戴弘毅於警詢及本院行調查程序、
    準備程序及審理時坦承不諱（見99年偵字第27252 號卷第10
    頁至第12頁；本院100 年易字第848 號卷第35頁背面、第43
    頁背面、第51頁背面、第54頁背面），核與證人即被害人許
    益成、證人即被告友人鄭丞甫在警詢、偵訊中之證述情節相
    符（見99年偵字第27252 號卷第6 頁至第7 頁、第17頁、第
    42頁至第43頁、第49頁），復有桃園縣政府警察局龜山分局
    搜索扣押筆錄、扣押物品目錄表及贓物認領保管單各1 份、
    借據2 紙、本票3 紙、及簡訊翻拍照片3 幀在卷可佐（見99
    年偵字第27252 號卷第22頁至第35頁），足認被告自白與事
    實相符，本案事證明確，被告重利及恐嚇犯行洵堪認定，應
    依法論科。
二、論罪科刑：
  (一)按刑法第305 條之恐嚇罪，所稱以加害生命、身體、自由、
    名譽、財產之事，恐嚇他人者，係指以使人生畏怖心為目的
    ，而通知將加惡害之旨於被害人而言，最高法院52年台上字
    第751 號判例意旨參照。查本案被告戴弘毅於99年7 月13日
    下午4 時42分許、99年7 月17日晚間10時28分許及同日晚間
    11時許傳送內容為「走法院吧，等通知，魚港不用去了，順
    便請律師」、「看你要躲多久，委託下去了」、「你不先處
    理給我，我就給躍哥處理」之簡訊恫赫被害人許益成，依一
    般社會客觀經驗上開簡訊內容詞彙，足生危害於被害人之身
    體安全，使被害人心生畏懼。
  (二)核被告所為，分別係犯刑法第305 條之恐嚇危害安全罪及刑
    法第344 條之重利罪。又被告前後3 次恐嚇行為，時間緊接
    ，且係觸犯同一法益，乃接續犯，應論以一罪。被告所犯前
    開恐嚇危害安全罪及重利罪間，犯意各別，行為互殊，應予
    以分論併罰。
  (三)爰審酌被告不思以正途獲取財物，竟乘被害人急迫借貸之際
    取得與原本顯不相當之重利，且於被害人無力還款之際，反
    傳送上開簡訊恐嚇被害人，致被害人心生畏懼不安，所為實
    非可取，況該重利方式常使借款人終因無力負擔重利或鋌而
    走險犯罪或輕生尋短等社會事件亦多有所聞，從而被告之犯
    行造成社會之影響當係深重，惟兼衡被告素行尚佳，且於本
    院審理中坦承全部犯行，尚見悔意，且與被害人達成和解，
    此有和解書1 份在卷足參（見99年偵字第27252 號卷第46頁
    至第47頁），態度尚可等一切情狀，分別量處如主文所示之
    刑，及諭知易科罰金之折算標準，並定其應執行之刑及易科
    罰金之折算標準。
  (四)至扣案為被害人所簽發之借據2 紙及本票3 紙（見99年偵字
    第27252 號卷第30頁至第32頁），乃被害人因急需款項，在
    急迫情形下，以高利借貸所簽，並作為擔保，此業據被害人
    證述在卷（見99偵字第27252 號卷第42頁），則該本票及借
    據僅係借款質押之物，被害人既得清償借款本金及法定限制
    內之利息而依法請求返還，其所有權仍屬被害人所有，並非
    被告所有，是該本票及借據自不得予以沒收，附此敘明。
據上論斷，應依刑事訴訟法第273 條之1第1項、第299條第1項前
段，刑法第305條、第344條、第41條第1項前段、第51條第5款，
刑法施行法第1條之1第1項、第2項前段，判決如主文。
本案經檢察官陳淑蓉到庭執行職務。
中    華    民    國   100    年    11    月    9     日
                  刑事第十庭  法  官  華澹寧
以上正本證明與原本無異。
如不服本判決應於收受判決後10日內向本院提出上訴書狀，並應
敘述具體理由。其未敘述上訴理由者，應於上訴期間屆滿後20日
內向本院補提理由書( 均須按他造當事人之人數附繕本) 「切勿
逕送上級法院」。
                              書記官  徐珮綾
中    華    民    國   100    年    11    月    9     日
附錄本案論罪科刑法條：
中華民國刑法第305條：
以加害生命、身體、自由、名譽、財產之事，恐嚇他人致生危害
於安全者，處2年以下有期徒刑、拘役或3百元以下罰金。
中華民國刑法第344條：
乘他人急迫、輕率或無經驗貸以金錢或其他物品，而取得與原本
顯不相當之重利者，處1年以下有期徒刑、拘役或科或併科1千元
以下罰金。